最高法院刑事裁定　　　　　　　　　 110年度台抗字第1754號
再抗告人　游振宏
 
 
上列再抗告人因違反毒品危害防制條例聲請再審案件，不服臺灣
高等法院臺中分院中華民國110 年8月20日抗告駁回之裁定（110
年度抗字第1000號），提起再抗告，本院裁定如下：
    主  文
再抗告駁回。
    理  由
一、再抗告人游振宏因於民國109年2月11日中午12時許混合施用
    第一級毒品海洛因及第二級毒品甲基安非他命之犯行，經臺
    灣臺中地方法院於109 年7月20日以109年度訴字第1470號判
    決依想像競合之規定，從一較重之毒品危害防制條例第10條
    第1項施用第一級毒品罪論處有期徒刑1年3月，於同年8月11
    日確定（下稱原確定判決）。再抗告人向上揭原確定判決法
    院聲請再審，其意旨略以：衛生福利部已將吸毒行為從罪犯
    改為病犯，所需應為治療，而非採用強制力關押。再抗告人
    為原確定判決法院科以施用毒品罪刑，該法律（即毒品危害
    防制條例）牴觸憲法第2 章第22條、第23條之意旨，且最高
    法院大法庭裁判已變更見解，就觀察勒戒執行期滿3 年後，
    再犯施用毒品罪仍應再行觀察勒戒，如同案不同命將產生相
    對剝奪感，進而引發爭議，乃依刑事訴訟法第420條第1項第
    4款、第6款等規定聲請再審云云。
二、本件第一審法院以聲請再審意旨所指摘者無非就原確定判決
    所適用之法律見解聲明不服，非屬刑事訴訟法第420第1項第
    6 款所稱之「新事實或新證據」；且前開確定判決援引最高
    法院97 年度第5次刑事庭會議決議意旨，係採用其對於適用
    法律所表示之見解，並非採為認定事實之基礎，縱使最高法
    院其後就此法律爭點有其他見解，亦屬法律之適用，與原確
    定判決認定事實有無錯誤無涉，其再審之聲請顯無理由，且
    無通知再抗告人到庭陳述意見之必要，因而依刑事訴訟法第
    434條第1項，逕予裁定駁回再審之聲請。再抗告人不服上開
    裁定而提起抗告，經原審以再抗告人聲請再審意旨，屬非常
    上訴程序救濟之範疇，不得據以聲請再審，第一審裁定以其
    再審之聲請為無理由，予以駁回，並無違誤，因認其抗告為
    無理由而裁定予以駁回等語。查刑事訴訟上之再審制度，係
    為確定判決認定事實錯誤所設之救濟程序，與目的在糾正確
    定判決法律上錯誤之非常上訴程序有別，倘主張確定判決違
    背法令者，應屬得否依非常上訴程序救濟之問題，與專為救
    濟事實認定錯誤之再審程序無涉。本件再抗告人為自己利益
    聲請再審，雖形式上主張原確定判決有刑事訴訟法第420 條
    第1 項第4款、第6款等所規定得據以聲請再審之原因，惟其
    所持理由實為指摘原確定判決之法律適用有所違誤，殊與上
    揭再審原因之要件未合，其再審之聲請顯無理由，第一審及
    原審裁定因而先後駁回再抗告人再審之聲請及抗告，於法尚
    無不合。
三、再抗告意旨並未依據卷內資料具體指摘原裁定究有何違法或
    不當之情形，仍主張原確定判決未依修正後（即109年1月15
    日修正公布，同年7 月15日生效施行）之毒品危害防制條例
    之相關規定而為公訴不受理之諭知，自有未洽，應依修正後
    之新法重為審認云云，無非置原裁定明確之論斷於不顧，猶
    執陳詞再續事爭論，任意指摘原裁定不當，其再抗告自難認
    為有理由，應予駁回。
據上論結，應依刑事訴訟法第412 條，裁定如主文。
中    華    民    國   110    年    11    月    3     日
                  刑事第二庭審判長法  官  林  勤  純  
                                  法  官  王  梅  英  
                                  法  官  莊  松  泉  
                                  法  官  李  釱  任  
                                  法  官  蔡  新  毅  
本件正本證明與原本無異
                                  書記官
中    華    民    國   110    年    11    月    4     日